臺灣宜蘭地方法院交通事件裁定　　　　96年度交聲字第300號
原處分機關　交通部公路總局臺北區監理所宜蘭監理站
異　議　人
即受處分人　甲○○
　　　　　　　　　　　台北縣板橋市○○街95巷21號5樓
上列受處分人因違反道路交通管理處罰條例案件，對於交通部公
路總局臺北區監理所宜蘭監理站民國96年10月22日所為之宜監字
第裁43─C00000000號裁決聲明異議，本院裁定如下：
    主  文
異議駁回。
    理  由
一、原處分意旨略以：異議人即受處分人甲○○於民國96年10月
    8日凌晨1時許，駕駛車牌號碼420—DJ號營業小客車（即計
    程車）上路營業，於行經台北縣板橋市○○○路○段80號前
    時，未依規定將執業登記證副證擺放於規定之右前座椅背插
    座內，為台北縣政府警察局板橋分局員警攔檢查獲，員警並
    以北縣警交字第C00000000號製單舉發，交通部公路總局臺
    北區監理所宜蘭監理站遂依道路交通管理處罰條例第36條第
    5項之規定，裁處受處分人罰鍰新臺幣一千五百元。
二、異議意旨略以：96年10月8日凌晨1時許，異議人駕駛420—D
    J號營業小客車（即計程車）上路營業，於行經台北縣板橋
    市○○○路○段80號前為警攔檢時，右前座之椅背固然未擺
    放執業登記證副證。然異議人平時皆將執業登記證副證擺放
    於規定之右前座椅背，係因該執業登記證副證於96年10 月6
    日晚上7時許，至96年10月7日早上8時許之間不見了，且因
    發現時正好是假日，所以無法辦理補發，並非故意不將執業
    登記證副證擺放於規定之右前座椅背，所以本件舉發及裁決
    均不合法，為此，聲明異議，請求撤銷原處分。
三、按計程車駕駛人應將執業登記證置於儀錶板上右側，執業登
    記證副證置於右前座椅背插座，計程車駕駛人執業登記管理
    辦法第13條第1項定有明文。又計程車之執業登記證，未依
    規定安置車內指定之插座或以他物遮蔽者，處新臺幣一千五
    百元罰鍰，道路交通管理處罰條例第36條第5項亦有明定。
    經查：
（一）異議人並不否認「依照規定，在副駕駛座（即右前座）的
      背面要放執業登記證（副證）。但伊於96年10月8日凌晨1
      時許，駕駛420—DJ號營業小客車（即計程車）上路營業
      ，嗣於行經台北縣板橋市○○○路○段80號前為警攔檢時
      ，於右前座之椅背並未擺放執業登記證副證，警方遂以未
      依規定將執業登記證副證擺放於右前座椅背之理由開單告
      發，惟伊否認有違規事實，故拒簽、拒收舉發單，但警方
      已當場告知伊違規之事由及應到案之時間、處所，並於舉
      發單上記明。」之事實（見本院卷第22頁），並有採證相
      片二張及舉發違反道路交通管理事件通知單一件在卷可稽
      。
（二）至於異議人雖辯稱「我平時皆將執業登記證副證擺放於規
      定之右前座椅背，警察開單舉發當時，我放在擋風玻璃的
      執業登記證還在，只是放在副駕駛座背面的執業登記證（
      即副證）不見了。我最後一次看到副駕駛座背面執業登記
      證（副證）是在96年10月6日晚上7時許，後來在96年10月
      7日早上8時許要出車的時候，才發現那一張執業登記證（
      副證）不見了。發現執業登記證（副證）不見後，我沒有
      去報案。發現執業登記證（副證）不見時，我的車子門窗
      沒有遭破壞，也沒有其他東西不見。因發現執業登記證（
      副證）不見時，正好是假日，所以無法辦理補發。」云云
      ，然查：異議人就其所辯「執業登記證副證於96年10月6
      日晚上7時許，至96年10月7日早上8時許之間不見」乙節
      ，並未提出任何證據以佐其說，則其所辯是否可信，已非
      無疑。況且，計程車之執業登記證及其副證，係計程車駕
      駛人得以合法執業之重要證明文件，若有遺失、毀損或滅
      失之情形，應即檢具相關證明文件申請補發或換發（參見
      計程車駕駛人執業登記管理辦法第10條規定），且於遺失
      之情形，為避免遭人冒用，自應立即向警方報案取得憑證
      ，以確保自身之權益，異議人身為計程車駕駛人對於上情
      自不得諉稱不知，惟異議人自其所稱發現執業登記證副證
      不見之時間即96年10月7日早上8時許起，迄96年10月8日
      凌晨1時許為警欄檢舉發時止，竟未至警局報案，則由異
      議人上開悖於常情之舉止，即足徵其所辯不足採信。再者
      ，計程車執業登記證依規定必須正、副證一併行使，因此
      企圖非法冒用異議人之計程車執業登記證者，於侵入異議
      人之計程車後，勢必將置於車內之執業登記證正、副證一
      併取走，豈有僅取走置於右前座椅背之執業登記證副證之
      理？況且，除上述故意冒用異議人之計程車執業登記證之
      情形外，異議人之計程車執業登記證副證對於一般人（包
      括竊賊在內）而言，並無任何使用上之經濟利益存在，殊
      難想像會有侵入異議人車內後，未取走車內其他財物，卻
      僅故意取走執業登記證副證之情形。依此，再再顯示異議
      人之辯解與常理不合，顯然不可採信。
（三）從而，異議人於96年10月8日凌晨1時許，駕駛420—DJ號
      營業小客車（即計程車）上路營業，於行經台北縣板橋市
      ○○○路1段80號前時，未依規定將執業登記證副證擺放
      於規定之右前座椅背插座內之違規事實，已堪認定。異議
      人所辯「因發現執業登記證副證不見時，正好是假日，所
      以無法辦理補發，並非故意不將執業登記證副證擺放於規
      定之右前座椅背，本件舉發及裁決均不合法，」云云，顯
      屬飾卸之詞，諉無足取。
四、綜上所述，原處分機關所為之本件裁決，核與前舉道路交通
    管理處罰條例第36條第5項之規定相符，並無違法或不當之
    處，故異議人以首揭情詞，對於上開裁決提起異議，並無理
    由，應予駁回。
五、據上論斷，依道路交通案件處理辦法第19條，裁定如主文。
中　　華　　民　　國　　96　　年　　12　　月　　19　　日
                   交通法庭法　官  劉家祥
以上正本證明與原本無異。
如不服本裁定，應於裁定送達後5日內向本院提出抗告狀。（需
附繕本）
                           書記官  邱淑秋
中　　華　　民　　國　　96　　年　　12　　月　　25　　日
